# 请教陈版一例不构成业务的非同一控制下企业合并的特殊处理

提问人：zilei66 时间：2017-08-15 21:06:53
案例背景如下： A公司（技术方）以其持有的一项新药临床批件作为出资（作价 1000 万元，在合资公司列报为“开发支出”）与B(资方)合资设立了甲公司，B持有2/3股权。两年后，研发取得一定进展（尚未取得新药证书，未开展生产销售），B提出甲公司与A公司进行合并，合并方式为A公司向B发行股份购买其持有甲公司的股权，假定甲公司作价 5 亿元。 甲公司除该新药技术外，无其他资产，新药也未投入生产。因此该交易应界定为不构成业务的非同一控制下企业合并。 若不考虑其业务的特殊性，A公司合并报表层面会出现一个价值为 5 亿元的开发支出，该项开发支出应与取得新药证书后分期摊销，假定按照 10 年进行摊销，每年摊销 5000 万元，严重拖累A公司经营业绩。个人理解这种处置方式扭曲了A公司合并层面的经营状况。
问题： 该项业务能否理解为A公司向B(合资方)融资，进行新药研发，然后B将持有的债权，转化为了对A公司的股权。这样处理，合并层面是否就可以不出现上述对A公司业绩的拖累的情况。 对于甲公司取得的A公司的技术出资（ 1000 万元）在合并层面是否也应一并抵消，按照未实现内部交易损益进行处理？以前年度A公司形成的处置收益是应如何处理？

回答人：chenyiwei
如果在合资期间，该合资公司的研发项目确实是B在主导，即A丧失了对该研发项目的控制权，则如你所述，按非同一控制下不构成业务的资产收购交易处理。只有当该项目一直由A主导，B实质上是明股实债投资的情况下，即该研发项目一直在A的合并报表范围内，才能避免你说的对A的业绩拖累的情况出现。 但是对该交易的商业目的似乎难以理解：A公司的临床批件最早出资 1000 万元， 2年后以 5 亿元价格买回？这样看来明显A公司吃亏？为何会有这样的安排？

提问人：zilei66 时间：2017-08-16 09:26:45
甲公司的设立目的是因为A公司（技术方）没有充足的资金来源保证研发的继续推进（后续研发及产业化需要 3 个亿才能完成），故选择与B公司成立合资公司。在甲公司设立之初双方已经约定，随着研发的进展B公司不断向甲公司出资，保证研发的持续推进，并保证A公司在甲公司中的持股不利不低于1/4。A公司的利益能够得到合理保证。 然后由于B公司的经营状况发生了重大变化，已经无力出资维持甲公司的正常运转。A公司（技术方）目前尚有其他在研新药，有一定的融资能力。双方合并能够增加企业估值，便于融资。甲公司目前仅有一项在研新药，未来产品线比较单一，自身融资比较困难。 甲公司设立之初，并未约定换股的事宜。不得以，才采用企业合并的形式把甲公司在研项目收回。 说到底都是没钱惹得祸。

回答人：chenyiwei
建议考虑当时的约定，即合作期间研发项目失败的主要风险是否由B承担，研发成功后的主要收益是否由B享有，据此考虑合作期间甲公司的控制权问题。